臺灣花蓮地方法院刑事判決
111年度訴字第161號
公  訴  人  臺灣花蓮地方檢察署檢察官
被      告  李宏仁



上列被告因違反毒品危害防制條例案件，經檢察官提起公訴（11
1年度毒偵字第590、591號），嗣於本院準備程序中，被告就被
訴事實為有罪之陳述，經本院告知被告簡式審判程序之旨，並聽
取當事人之意見後，本院合議庭裁定改由受命法官獨任依簡式審
判程序進行，判決如下：
    主  文
甲○○施用第一級毒品，共貳罪，各處有期徒刑捌月。應執行有期
徒刑壹年。
    犯罪事實及理由
一、被告甲○○所犯非死刑、無期徒刑、最輕本刑為3年以上有期
    徒刑之罪或高等法院管轄第一審案件，其於準備程序進行中
    ，先就被訴事實為有罪之陳述，經告知簡式審判程序之旨，
    並聽取當事人之意見後，本院裁定進行簡式審判程序，又依
    刑事訴訟法第273條之2規定，簡式審判程序之證據調查，不
    受同法第159條第1項、第161條之2、第161條之3、第163條
    之1及第164條至第170條規定之限制。再依同法第310條之2
    準用同法第454條之規定，判決書得以簡略方式為之，合先
    敘明。
二、本案犯罪事實及證據，除將起訴書犯罪事實一㈠補充為「於1
    11年5月2日22時許，在其花蓮縣○○市○○○街00巷0號住處內，
    以將海洛因、甲基安非他命放置於玻璃球內燒烤並吸食所產
    生煙霧之方式，同時施用海洛因、甲基安非他命1次。嗣警
    方於111年5月3日接獲民眾舉報，前往花蓮縣○○市○○路000號
    前巡察後，發現甲○○在場且為花蓮縣警察局吉安分局列管之
    毒品調驗人口，經其同意採集尿液送驗結果，呈嗎啡、可待
    因、安非他命、甲基安非他命陽性反應，始悉上情。」；將
    證據並所犯法條欄一、第4行被告尿液檢體編號「Z00000000
    0000」更正為「Z000000000000」；將證據並所犯法條欄二
    、第1至2行應適用法條部分更正為「被告所為，就犯罪事實
    一、㈠部分，係犯毒品危害防制條例第10條第1項、第2項施
    用第一、二級毒品罪」；證據部分補充「被告於本院準備程
    序及審理時之自白」外，餘均引用檢察官起訴書之記載（如
    附件）。
三、論罪科刑
　㈠按觀察、勒戒或強制戒治執行完畢釋放後，3年內再犯第10條
    之罪者，檢察官或少年法院（地方法院少年法庭）應依法追
    訴或裁定交付審理，毒品危害防制條例第23條第2項定有明
    文。經查，被告前因施用毒品案件，經本院以110年度毒聲
    字第146號裁定送觀察、勒戒後，因無繼續施用毒品之傾向
    ，而於民國111年2月21日釋放出所，並由臺灣花蓮地方檢察
    署檢察官以110年度毒偵緝字第83號、110年度毒偵字第430
    、468、484、695號、111年度毒偵字第41號為不起訴處分確
    定等情，有前開不起訴處分書及臺灣高等法院被告前案紀錄
    表在卷足憑，是被告本次犯行係於其經觀察、勒戒執行完畢
    後3年內所犯，揆諸前述說明，自應依法追訴處罰，合先敘
    明。
　㈡按海洛因、甲基安非他命分別係毒品危害防制條例所列管之
    第一、二級毒品，此為該條例第2條第2項第1款、第2款所明
    定，是核被告就犯罪事實欄一㈠㈡所為，均係犯毒品危害防制
    條例第10條第1項之施用第一級毒品罪及同條例第2項之施用
    第二級毒品罪。被告於施用前持有第一、二級毒品海洛因、
    甲基安非他命之低度行為，各為其施用海洛因、甲基安非他
    命之高度行為所吸收，均不另論罪。又被告係以將海洛因及
    甲基安非他命置於玻璃球內燒烤吸食煙霧之方式，同時施用
    海洛因及甲基安非他命，是被告係以一行為同時觸犯施用第
    一級毒品罪及施用第二級毒品罪，為異種想像競合犯，應依
    刑法第55條前段規定，從一重之施用第一級毒品罪論處。被
    告所犯上開2罪，犯意個別，行為互殊，應予分論併罰。
　㈢又本案因檢察官於起訴書中，就被告構成累犯之事實及應加
    重其刑之事項，並未主張且未指出任何證明之方法，本院爰
    不職權調查、認定被告是否構成累犯以及有無依累犯規定加
    重其刑之必要，但仍依刑法第57條第5款規定，將被告可能
    構成累犯之前科、素行資料列為本案犯行之量刑審酌事由，
    而對被告所應負擔之罪責予以充分評價（最高法院110年度
    台上字第5660號判決意旨參照）。　　
　㈣爰審酌被告前經觀察、勒戒後，猶未戒絕毒品，再犯本案，
    可見被告無視施用毒品易戕害自己身心，更漠視法規禁令，
    所為實無可取，應予非難，然考量施用毒品本質上屬自我戕
    害行為，對於他人尚無具體危害，反社會性情節非高，並斟
    酌施用毒品者均有相當程度之成癮性及心理依賴，其犯罪心
    態與一般刑事犯罪之本質並不相同，且其施用毒品所生危害
    ，實以自戕身心健康為主，對於他人生命、身體、財產等法
    益，尚無明顯而重大之實害，犯罪手段尚屬平和；復考量被
    告前因違反毒品危害防制條例案件，經本院以107年度花簡
    字第392號及108年度訴字第195號判決分別判處有期徒刑5月
    、7月確定，上開二罪經接續執行，於109年6月5日縮刑期滿
    執行完畢之前科素行，有臺灣高等法院被告前案紀錄表附卷
    可稽；再審酌被告本案犯後坦認犯行，兼衡其自陳國中畢業
    之智識程度，未婚，無子女，須扶養母親，入監前做雜工，
    日薪約新臺幣（下同）1,200元（本院卷第88頁）等一切情
    狀，分別量處如主文所示之刑。復考量被告本案所犯2罪，
    行為罪質相同，非難重複性之程度等一切情狀，定其應執行
    之刑如主文所示。
四、沒收部分
　　被告施用海洛因、甲基安非他命所用之玻璃球並未扣案，無
    證據證明係專供施用毒品之器具或與毒品無法析離而屬違禁
    物，亦無證據證明係被告所有或他人無正當理由提供，且上
    開物品之材料取得與組裝均易，因認欠缺刑法上之重要性，
    應無宣告沒收之必要，併此敘明。
據上論斷，應依刑事訴訟法第273條之1第1項、第299條第1項前
段、第310條之2、第454條第2項，判決如主文。
本案經檢察官乙○○提起公訴，檢察官黃曉玲到庭執行職務。
中　　華　　民　　國　　111 　年　　10　　月　　31　　日
　　　　　　　　　刑事第五庭  法　官　  施孟弦
以上正本證明與原本無異。
如不服本判決應於收受送達後20日內向本院提出上訴書狀，並應
敘述具體理由。其未敘述上訴理由者，應於上訴期間屆滿後20日
內向本院補提理由書(均須按他造當事人之人數附繕本)「切勿逕
送上級法院」。
因疫情而遲誤不變期間，得向法院聲請回復原狀。
中　　華　　民　　國　　111 　年　　11　　月　　2 　　日

                              書記官    張瑋庭
附錄本案論罪科刑法條全文：
毒品危害防制條例第10條
施用第一級毒品者，處六月以上五年以下有期徒刑。
施用第二級毒品者，處三年以下有期徒刑。